【裁判字號】    96,小上,29
【裁判日期】    970108
【裁判案由】    清償債務
【裁判全文】
臺灣新竹地方法院民事判決              96年度小上字第29號
上  訴  人  乙○○
被上訴人    新光行銷股份有限公司
法定代理人  甲○○
上列當事人間請求清償債務事件，上訴人對於民國九十六年七月
二十五日本院竹北簡易庭九十六年度竹北小字第一四０號小額訴
訟事件第一審判決不服，提起上訴，本院判決如下：
    主    文
上訴駁回。
第二審訴訟費用新臺幣壹仟伍佰元由上訴人負擔。
    理    由
一、按對於小額程序之第一審裁判，得上訴或抗告於管轄之地方
    法院，其審判以合議行之。對於前項第一審裁判之上訴或抗
    告，非以其違背法令為理由，不得為之。當事人於第二審程
    序不得提出新攻擊或防禦方法。但因原法院違背法令致未能
    提出者，不在此限。又上訴狀內應記載上訴理由，表明下列
    各款事項：(一)、原判決所違背之法令及具體內容。(二)、依訴
    訟資料可認為原判決有違背法令之具體事實。小額程序之第
    二審判決，依上訴意旨足認上訴為無理由者，得不經言詞辯
    論為之，民事訴訟法第四百三十六條之二十四、第四百三十
    六條之二十八、第四百三十六條之二十五、第四百三十六條
    之二十九第二款分別定有明文。又依同法第四百三十六條之
    三十二第二項準用同法第四百六十八條、第四百六十九條第
    一款至第五款之規定，判決不適用法規或適用不當者，為違
    背法令；判決有同法第四百六十九條第一款至第五款情形之
    一者，為當然違背法令。是當事人就小額訴訟事件第一審判
    決提起上訴，如依同法第四百三十六條之三十二第二項準用
    同法第四百六十八條之規定，以原審判決有不適用法規或適
    用法規不當為理由時，其上訴狀或理由書應有具體之指摘，
    並揭示該法規之條項或其內容；若係成文法以外之法則，則
    應揭示該法則之旨趣；倘為司法院解釋或判例，亦應揭示該
    判解之字號或其內容。如依同法第四百三十六條之三十二第
    二項準用同法第四百六十九條第一款至第五款之規定，以原
    審判決有同法第四百六十九條第一款至第五款情形為理由時
    ，其上訴狀或理由書，亦應揭示合於該條款之事實。倘上訴
    狀或理由書如未依此項方法表明，或其所表明者，顯與上開
    法條規定之情形不符時，即難認為已對原審判決之違背法令
    有具體之指摘，其上訴自難認為合法，有最高法院七十一年
    度臺上字第三一四號判例可資參照。
二、本件上訴人對原審小額訴訟之第一審判決提起上訴，核其上
    訴理由，係略以：
（一）上訴人貸款交給訴外人巔峰電信股份有限公司（以下簡稱
      為訴外人巔峰公司），買的是「遞延服務」（將來的行動
      電話通話費）即假分期，真貸款，訴外人巔峰公司卻惡性
      倒閉，即使參與銀行未與有過失，民眾欠的消費性貸款都
      將不必再支付，由銀行負責，已經銀行公會承諾，並經銀
      行公會理監事會決議自九十六年七月一日起實施，不論效
      力是否溯及既往，但法理同，自可引用。
（二）上訴人係信賴陽信銀行、誠泰銀行、誠泰行銷公司為訴外
      人巔峰公司簽立金錢信託契約，誠泰銀行擔任監察人，且
      誠泰銀行信託部經理謝秉騏在說明會站台，但誠泰銀行蓋
      印讓訴外人巔峰公司掏空所有現金完成經濟犯罪，依民法
      第一百八十條第四款規定，本件債務係被上訴人因不法之
      原因而為給付，被上訴人不得請求返還，並提出金錢信託
      完成公告影本、巔峰電信集團正式公告影本為證。
（三）被上訴人為新光銀行100%持股之子公司，於九十二年間基
      於協助擴大業務，與新光銀行簽訂消費性貸款服務合約書
      ，依服務合約書第一條第二項約定：「乙方（即被上訴人
      ）．．．為甲方（即新光銀行）行銷『消費性商品貸款』
      ．．．」，是以被上訴人與新光銀行間係為協助新光銀行
      推廣『消費性商品貸款』之合作關係，故被上訴人只有掮
      介金融貸款業務，並無掮介電話行銷，竟為訴外人巔峰公
      司站台保證不會詐騙上訴人，逾越業務，共同詐欺明確。
（四）原債權人新光銀行係合併誠泰銀行而持有本債權，誠泰銀
      行因故意或過失以不實金錢信託契約，並為訴外人巔峰公
      司業務站台吹噓，不法取得債權，同因民法第一百八十條
      第四款規定，不得請求。
（五）甲○○是被上訴人總經理，應以被上訴人董事長為法定代
      理人。又被上訴人亦應證明誠泰行銷公司與被上訴人如何
      更名。
（六）臺灣板橋地方法院三重簡易庭九十六年度重小字第一三五
      三號判決以：「．．．申請表之當事人係巔峰公司與被告
      ，該貸款契約亦無當事人為新光銀行之記載，則新光銀行
      顯非該申請書表及貸款契約之當事人．．．不足以證明被
      告與新光銀行就貸款．．．已達成合意．．．原告亦不否
      認新光銀行係將．．．貸款撥付給巔峰公司，更難謂新光
      銀行與被告間有消費借貸關係存在，新光銀行自無可能將
      其對被告之借款債權讓與原告．．．」，而駁回被上訴人
      之訴，並提出臺灣板橋地方法院三重簡易庭九十六年度重
      小字第一三五三號判決影本為證。
（七）上訴人未在原證一消費性商品貸款契約書上簽名。
（八）被上訴人在臺灣板橋地方法院三重簡易庭九十六年度重小
      字第一三五三號請求清償債務事件，就申請書之左上角紅
      色字體標示內容，係以新光銀行依其指示，將申貸之款項
      撥予被上訴人，再由被上訴人將款項撥付訴外人巔峰公司
      ，依民法第二百四十七條之一，被上訴人定型化契約，為
      下列各款約定，按其情形顯失公平者，該部份無效：(一)免
      除或減輕預定契約之當事人責任；(二)加重他方當事人之責
      任；(三)使他方當事人拋棄權利或限制其行使權利、其他不
      利益者，故被上訴人上列申請書均無效，並提出亞太行動
      電話申請書影本、巔峰電信申請書影本為證。
三、經查，本件上訴人對於民事小額程序之第一審判決提起第二
    審上訴，惟核其上開上訴理由：
（一）原審判決已判斷略以：被上訴人所請求者，係受讓自訴外
      人新光銀行之貸款債權；而訴外人新光銀行對上訴人之貸
      款債權，則源於上訴人之貸款申請，均與上訴人與訴外人
      巔峰公司間之債權債務關係無關，上訴人即不得執與訴外
      人巔峰公司間之事由拒絕付款；又銀行第一百二十五條係
      為處罰非銀行經營收受存款等業務者所為之規定，上訴人
      係向訴外人新光銀行貸款，被上訴人僅受託辨理並受讓債
      權，有申請書、消費性貸款債權移轉證明書可證，尚難認
      被上訴人有違反銀行法第一百二十五條之情形；至於銀行
      法第三十三條、第三十四條，則分別係對銀行持有實收資
      本之企業等放款及吸收存款方法之限制，亦與本件無關，
      故上訴人所辯各節，均不足為拒絕清償之理由，應堪信被
      上訴人之主張屬實等情。經核上訴人就此部分所執前詞，
      乃係對原審判決有關證據取捨、認定事實之職權行使為指
      摘，並未對原審判決有如何違背法令之處為具體之表明，
      更與「判決違背法令」無涉。
（二）第查，上訴人所辯除上開部分已為原審判斷認均不足為拒
      絕清償之理由，且未對原審判決有如何違背法令之處為具
      體之表明，更與「判決違背法令」無涉，已如上所述。再
      上訴人所指之銀行公會理監事會決議自九十六年七月一日
      起實施之「遞延服務」即假分期，真貸款處理事項，實際
      上即為中華民國銀行商業同業公會全國聯合會陳報行政院
      金融監督管理委員會核定之「遞延（預付）型商品或服務
      無法提供時之消費性貸款處理機制」，然不溯及既往，有
      中華民國銀行商業同業公會全國聯合會九十六年六月二十
      九日金授消字第一七八七號函暨「遞延（預付）型商品或
      服務無法提供時之消費性貸款處理機制」在卷可稽，故無
      論上開「遞延（預付）型商品或服務無法提供時之消費性
      貸款處理機制」內容為何，既不溯及既往，本件自無適用
      之餘地。
（三）又公司之經理人，在執行職務範圍內，亦為公司之負責人
      ，公司法第八條第二項亦定有明文。上訴人所指甲○○為
      被上訴人之總經理，並有被上訴人公司變更登記表在卷足
      參。據此，被上訴人之總經理甲○○於執行職務範圍內，
      亦為被上訴人之負責人，依民事訴訟法第四十七條之規定
      ，於本件自得為被上訴人之法定代理人。
（四）再被上訴人確係由誠泰行銷股份有限公司更名而來，亦有
      被上訴人於原審提出之變更登記表在卷可證。
（五）此外，上訴人所指其餘各節，或係屬新攻擊、防禦方法，
      然未指出有何因原法院違背法令致未能提出之情事，自不
      得再於第二審程序提出；或未就原審判決有何不適用法規
      或適用法規不當為具體之指摘，並揭示該法規之條項或其
      內容，或法則之旨趣，或判例、解釋之內容；或未揭示合
      於民事訴訟法第四百六十九條第一款至第五款規定之事實
      ，亦難認為已對原審判決之違背法令有具體之指摘。
四、綜上，上訴人所執前詞，或係對原審判決有關證據取捨、認
    定事實之職權行使為指摘，並未對原審判決有如何違背法令
    之處為具體之表明，更與「判決違背法令」無涉；或係屬新
    攻擊、防禦方法，然未指出有何因原法院違背法令致未能提
    出之情事，自不得再於第二審程序提出；或未就原審判決有
    何不適用法規或適用法規不當為具體之指摘，並揭示該法規
    之條項或其內容，或法則之旨趣，或判例、解釋之內容；或
    未揭示合於民事訴訟法第四百六十九條第一款至第五款規定
    之事實，亦難認為已對原審判決之違背法令有具體之指摘；
    或依上訴意旨足認上訴為無理由。據此，應認上訴人之上訴
    為不合法，且依上訴意旨足認為上訴為無理由，自應予駁回
    上訴人之上訴，並不經言詞辯論為之，併依民事訴訟法第四
    百三十六條之十九第一項規定確定訴訟費用額如主文第二項
    所示。
五、據上論結，本件上訴為無理由，依民事訴訟法第四百三十六
    條之二十九第二款、第四百三十六條之三十二第一項、第二
    項、第四百四十九條第一項、第七十八條、第四百三十六條
    之十九第一項，判決如主文。
中    華    民    國  九十七  年    一    月    八    日
                              臺灣新竹地方法院民事第二庭
                                  審判長法  官  王銘勇
                                        法  官  林昌義
                                        法  官  汪銘欽
以上正本係照原本作成。
本判決不得上訴。
中    華    民    國  九十七  年    一    月    八    日
                                        書記官  林淑瑜


司法院資訊處製作；財團法人民間司法改革基金會備份。
